臺灣高等法院刑事裁定
110年度聲字第1272號
聲  請  人  王樂平
（即受刑人）        


上列聲明異議人因懲治盜匪條例案件，對於臺灣新北地方檢察署
檢察官之執行指揮（102年執助卯字第234號），聲明異議，本院
裁定如下：
    主  文
聲明異議駁回。                                              理  由
一、聲明異議意旨略以：㈠聲明異議人即受刑人王樂平對司法院
    釋字第796號解釋意旨，均認受刑人在民國100年6月27或28
    日因更犯施用二級毒品微罪判刑3個月，遭撤銷無期徒刑假
    釋，必須服滿殘刑25年裁定，與司法院釋字796號解釋意旨
    情節相符，依法向鈞院提出異議並請求撤銷執行假釋殘刑之
    指揮書，依司法院釋字第796號解釋，刑法有關假釋中出獄
    後再犯，不論情節輕重，一律撤銷假釋有違比例原則，顯有
    超過其應負擔罪責之必要，實有未當之處。㈡另特別考量之
    目的，係指依行為人人格之個別危險性目的考量；受刑人假
    釋期間所犯6個月以下有期徒刑之罪，施用毒品犯行，本質
    為自我戕害身心健康，並非侵犯他人權益。在認定情節上與
    受刑人相符。㈢就本案之情況，雖犯毒品罪，但並無危害其
    社會情節，僅判刑3個月，亦遭撤銷假釋，如今受刑人已逾6
    0歲，如何面對25年之重刑，另參考鈞院110年聲字第799號
    裁定及司法院釋字第796號解釋，請求鈞院將殘刑指揮書撤
    銷。
二、按受刑人或其法定代理人或配偶以檢察官執行之指揮為不當
    者，得向諭知該裁判之法院聲明異議，為刑事訴訟法第484
    條所明定。而一事不再理為程序法之共通原則，旨在維持法
    之安定性，禁止當事人就已經實體裁判之事項，漫事爭執。
    確定之裁判，如其內容為關於實體之事項，以裁定行之者，
    諸如更定其刑、定應執行之刑、單獨宣告沒收、減刑、撤銷
    緩刑之宣告、易科罰金、保安處分及有關免除刑之執行、免
    除繼續執行或停止強制工作之執行等裁定，均與實體判決具
    同等效力，除得為非常上訴之對象外，亦有一事不再理原則
    之適用。準此，刑事訴訟法有關聲明異議、疑義之裁定，雖
    未就此特別明文規定，然既屬刑之執行之實體上裁判事項，
    解釋上仍有一事不再理原則之適用，當非專指准許聲請之實
    體裁定而言，就該等事項之聲請予以實體上駁回之裁定，亦
    應有所適用，此見諸實體判決中，有罪、無罪判決均有該原
    則之適用之理即明（最高法院109年度台抗字第2020號刑事
    裁定意旨參照）。
三、經查，受刑人除向本院為本件聲明異議外，前已曾以「同一
    事由」向本院聲明異議，業經本院於109年9月22日以109年
    度聲字第3690號裁定駁回其聲明異議在案。揆諸前揭說明，
    本件受刑人復於110年3月26日就上揭事由向本院聲明異議，
    乃對於其所指摘「臺灣新北地方檢察署檢察官102年度執助
    卯字第234號執行殘刑指揮書不當」之同一事由，再事爭執
    而重複聲明異議，自違反一事不再理之原則，顯非適法。又
    本件法務部撤銷受刑人之假釋後，監獄行刑法始經修正施行
    ，屬監獄行刑法修正施行前因撤銷假釋得聲明異議案件，依
    108年12月17日修正、109年1月15經總統華總一義字第10900
    004131號令修正公布，並自公布日後6個月即109年7月15日
    施行之監獄行刑法第153條第3項規定「本法中華民國108年1
    2月17日修正之條文施行前，因撤銷假釋得聲明異議之案件
    ，得於修正施行日之次日起算30日內，依本法規定向管轄地
    方法院行政訴訟庭提起訴訟。」受刑人本應於109年7月15日
    之次日起算30日內，循行政爭訟途徑尋求救濟，尚無從逕向
    無審判權之本院聲明異議。綜上，本件聲明異議，於法未合
    ，應予駁回。
據上論斷，爰依刑事訴訟法第486條，裁定如主文。　　
中　　華　　民　　國　　110 　年　　3 　　月　　30　　日
                  刑事第八庭    審判長法　官  陳世宗
                                      法　官  吳勇毅
                                      法　官  呂寧莉
以上正本證明與原本無異。
如不服本裁定，應於收受送達後五日內向本院提出抗告狀。
                                      書記官  賴資旻
中　　華　　民　　國　　110 　年　　3 　　月　　31　　日